【裁判字號】    91,自,788
【裁判日期】    920123
【裁判案由】    妨害名譽
【裁判全文】
臺灣臺中地方法院刑事判決                          九十一年度自字第七八八號
    自  訴  人  甲○○  女五十.
    自訴代理人  黃錦郎律師
    被      告  丁○○  女五十.
    選任辯護人  陳浩華律師
右列被告因妨害名譽案件，經自訴人提起自訴，本院判決如左：
    主  文
丁○○連續意圖散布於眾，而指摘足以損毀他人名譽之事，處拘役肆拾日，如易科罰
金，以參佰元折算壹日。
    事  實
一、丁○○因懷疑甲○○與其夫庚○○存有婚外情，竟意圖散布於眾，單憑己測，連
    續於下列時地，指摘「甲○○與庚○○正在交往、有婚外情及同居中」等足以毀
    損甲○○名譽之不實事項：（一）自九十一年五月間起至九十一年八月底止，三
    次打電話至甲○○服務之台中市松竹國小，由校長己○○接聽，於電話中向己○○指摘「甲○○與伊夫庚○○正在交往等語」，又於九十一年六月二十八日，打
    電話至松竹國小，由會計主任林西金接聽，於電話中指摘「甲○○與伊夫庚○○
    已在一起」等語。（二）自九十年八月間起，多次打電話至庚○○任職之台中市
    僑孝國小，於不特定人接聽電話時，指摘「庚○○與甲○○正在交往及有婚外情
    」等語。（三）於九十一年一月間，庚○○之母罹病住進行政院衛生署苗栗醫院
    ，及九十一年二月間，庚○○在苗栗縣公館鄉玉谷村一０八號辦理其母喪事時，
    以當面告知之方式，對庚○○之兄弟姊妹及親友，指摘「庚○○晚上沒有回家，
    係帶甲○○到外面過夜」等語。（四）自九十年八月間起，多次以當面告知之方
    式，對庚○○住處台中市○○街一四六號不特定之鄰居，指摘「庚○○與甲○○
    有不正常關係」等語，又於九十一年八月三十一日，打電話予庚○○服役之朋友
    劉俊和之妻，於電話中指摘「庚○○與甲○○有不正常關係」等語。（五）於九
    十一年二月間某日，至台中縣豐原市○○街七二號甲○○娘家，以當面告知之方
    式，向甲○○之母指摘「庚○○被你女兒迷住，昨天晚上也是一整夜沒有回來，
    都在你女兒那裡」等語。（六）於九十一年八月二十三日上午十一時二十分，本
    院審理九十一年度婚字第三０九號庚○○與丁○○離婚事件，在民事簡易大樓三
    十四法庭進行言詞辯論，通知甲○○出庭作證時，當庭指摘「甲○○與其前夫吳
    建森之女吳湘琪，係甲○○與庚○○婚外情所生」等語。
二、案經甲○○提起自訴。
    理  由
一、訊據被告丁○○否認妨害名譽犯行，辯稱甲○○常與伊夫庚○○聯絡，庚○○一
    直要與伊離婚，且以棍子毆打伊好幾次，伊於九十一年一月二十六日晚上六時半
    ，親見伊夫庚○○與甲○○同至甲○○之公寓，因庚○○每天均晚上六時多出門
    ，十時多才回家，伊跟蹤庚○○，庚○○進入甲○○公寓，伊有報警，警察有到
    警衛室，但未上樓，警衛不讓伊進入，伊係為維護家庭，打電話只是請求幫忙云
    云。惟查右揭犯罪事實，業據自訴人甲○○指訴綦詳，核與證人即被告之夫庚○○證稱本院九十一年度婚字第三０九號離婚事件，於九十一年八月二十三日辯論
    ，通知自訴人作證，被告當庭說自訴人與其前夫吳建林之女吳湘琪，係自訴人與
    伊所生，伊與自訴人其實沒關係，被告自九十年八月間起，陸續打電話至僑孝國
    小給伊不特定同事，說自訴人與伊正在交往及有婚外情，伊以前當兵朋友至伊家
    ，被告也當面說，並向伊住處台中市○○街一四六號鄰居，說伊與甲○○有不正
    常關係，九十年二月間，伊母親過世，在苗栗縣公館鄉玉谷村一０八號辦喪事，
    被告回去，向伊兄弟姊妹、親戚朋友都這麼說，九十年一月底伊至苗栗醫院照顧
    伊母親，被告也在醫院向伊兄弟姊妹及親戚，說伊晚上未回家，係帶自訴人到外
    面過夜，被告另於九十一年八月三十一日，打電話給伊當兵朋友劉俊和之妻，說
    伊與甲○○有不正常關係等語；證人即自訴人之弟乙○○證稱被告至台中縣豐原
    市○○街七二號伊母親開的店，向伊母親說，是否知道自訴人離婚，其先生被自
    訴人迷住，昨晚也是一整夜未回，均在自訴人那裡等語；證人即台中市松竹國小
    校長己○○證稱九十年五、六月間，被告打二次電話向伊說，自訴人與其先生在
    交往，怕會破壞其家庭，希望伊能協助，後伊有去找被告及其先生，據伊瞭解自
    訴人與庚○○沒有交往，第二通被告打電話來感謝伊曾至其家，但還是說自訴人
    與其先生繼續交往，第三通是暑假期間，被告說自訴人與庚○○還在交往，希望
    協助等語；證人即松竹國小人事主任丙○○證稱被告於九十一年六月底，打電話
    至松竹國小，其他同事接到，問自訴人是否八月一日退休，還說自訴人與庚○○
    可能已在一起，伊有將此事告訴校長，被告懷疑自訴人與其先生已經同居等語相
    符。即被告亦供承伊打電話至松竹國小說自訴人常與伊先生約會，也有向親友及
    伊先生同事、鄰居，說伊先生與自訴人正在交往，自訴人帶伊先生至其家，另至
    自訴人娘家，向自訴人母親、弟弟說自訴人已離婚，看到自訴人與伊先生進入某
    大樓，另打電話至松竹國小，向林西金老師說自訴人與伊先生在一起，亦曾於本
    院開庭時，指稱自訴人之女吳湘琪係自訴人與伊先生所生，是伊先生在五、六年
    前告訴伊等情，足徵自訴人之指訴非虛。次查被告提出之電話通聯紀錄，雖載有
    自訴人自九十年六月二十日起至九十年九月十二日止，與被告之夫庚○○通話共
    達二十五次，但並無通話內容以資佐憑，自訴人指稱庚○○打電話給伊，開始是
    庚○○見伊發表之文章，才與伊聯絡，後伊從科任調到級任，庚○○從級任調到
    科任，二人在電話中交換教學經驗及詢問義工、同學事情等語，尚無違常情，另
    證人即台中市警察局四平派出所警員戊○○證稱九十一年一月二十六日下午六時
    三十分許，被告至派出所報案指其先生庚○○與甲○○現在台中市○○路一四五
    巷一六三號四樓，其跟蹤庚○○，見庚○○開車自地下道進去，要伊會同處理，
    伊與被告過去，有要求警衛與自訴人聯絡，自訴人住處無人接對講機，警衛向伊
    說自訴人可能出去不在家，伊問警衛自訴人與庚○○剛剛有無進入該住處，警衛
    說不知清楚，伊即回去等語，均不足以證明自訴人與被告之夫庚○○確實存有不
    正常之交往關係。本件被告僅因懷疑，在無相當事證佐證之下，即憑己測，多次
    於前開時地，指摘「甲○○與庚○○正在交往、有婚外情及同居中」等足以毀損
    自訴人名譽之事項，時間長達一年，對象廣及自訴人之同事、母親及被告之同事
    、親友、鄰居，顯逾維繫家庭必要之範圍，已具有散布於眾之意圖，所辯無非飾
    卸之詞，不足採信，其犯行已堪認定。
二、核被告所為，係犯刑法第三百十條第一項之誹謗罪。被告先後多次誹謗犯行，時
    間緊接，犯罪構成要件相同，顯係基於概括之犯意反覆實施，為連續犯，應論以
    一罪，依法加重其刑。爰審酌被告尚無前科（見卷附刑案資料查註紀錄表）及其
    犯罪動機、目的、手段、所生損害、犯罪後態度等一切情狀，處以如主文所示之
    刑，並諭知易科罰金之折算標準。
據上論斷，應依刑事訴訟法第三百四十三條、第二百九十九條第一項前段，刑法第五
十六條、第三百十條第一項、第四十一條第一項前段，罰金罰鍰提高標準條例第一條
前段，第二條，判決如主文。
中      華      民      國      九十二      年    一    月    二十三    日
                                        法  官  鍾  堯  航
右正本證明與原本無異。
如不服本判決，應於送達後十日內向本院提出上訴狀（須附繕本），上訴於台灣高等
法院台中分院。
                                        書記官
中      華      民      國      九十二      年    一    月    二十三    日
附錄本案論罪科刑法條全文
刑法第三百十條第一項：
意圖散布於眾，而指摘或傳述足以毀損他人名譽之事者，為誹謗罪，處一年以下有期
徒刑、拘役或五百元以下罰金。


司法院資訊處製作；財團法人民間司法改革基金會備份。
